臺灣桃園地方法院刑事判決　　　　　　　94年度簡上字第77號
上　訴　人
即　被　告　甲○○　男　43歲.
上列上訴人因偽造文書案件，不服本院刑事庭93年度桃簡字第15
16號中華民國93年11月26日第一審簡易判決（聲請簡易判決處刑
案號：93年度偵字第12259 號），提起上訴，本院管轄第二審之
合議庭判決如下：
    主      文
上訴駁回。
    事實及理由
一、本案經本院審理結果，認為第一審判決適用刑法第216 、21
    0 條、第41條第1 項前段、第219 條、罰金罰鍰提高標準條
    例第2 條之規定，判處被告甲○○行使偽造私文書，足以生
    損害於公眾及他人，應處有期徒刑4 月，如易科罰金以3 百
    元折算1 日；並諭知內政部警政署國道公路警察局公警局（
    84）字第0000000 號舉發違反道路交通管理事件通知單通知
    聯、移送聯、迴覆聯、存查聯上偽以「鄭朝仁」名義簽名之
    「鄭」字各1 枚均沒收；經核認事用法俱無違誤，量刑亦稱
    妥適，應予維持。故本件之事實、理由及證據均引用第一審
    判決書之記載（如附件）。
二、被告上訴意旨略以：被告使用弟弟鄭朝仁駕駛執照之犯行，
    於民國89年10月5 日經警查獲後，已由臺灣高雄地方法院以
    92 年 度簡字第205 號重判有期徒刑5 月在案。被告自89年
    10 月5日被查獲至今，4 、5 年來均無再犯之行為，亦無任
    何違法之情事，今因87年1 張舊違規單，因同樣法條、同樣
    鄭朝仁事件，使得被告再度被判刑4 個月，實有1 罪2 判之
    情形，對於業已接受法律制裁並改過自新之被告相當不公平
    。鄭朝仁是被告之弟，使用其駕駛執照只是為了開車方便，
    並不想損害其利益、名譽，被告所為顯非偷拐搶騙他人之舉
    ，不應受到如此重之處罰云云。
三、惟按：一事不再理固為刑事訴訟法上之一大原則，亦即對於
    同一被告之一個犯罪事實，無論是實質上一罪或裁判上一罪
    ，祇有一個刑罰權，不容重複裁判。然因裁判上一罪關係之
    連續犯、牽連犯，其本屬數個犯罪行為，僅為被告利益及審
    判之便捷，方以裁判上一罪視之，故必須數犯行之罪名均成
    立，且分別符合刑法就連續犯或牽連犯所規定之要件時，方
    屬裁判上一罪，而有一事不再理原則之適用，有最高法院55
    年台非字第176 號判例可資參照。次按，刑法第56條固規定
    連續數行為而犯同一之罪名者，以一罪論。但該條所謂之連
    續犯，必須行為人在主觀上基於一個概括之犯意，在客觀上
    連續數行為而犯同一罪名時，始能成立。所謂基於一個概括
    之犯意，必須其多次犯罪行為自始均在一個預定犯罪計劃以
    內，出於始終同一之犯意進行，若中途另有新犯意發生，縱
    所犯為同一罪名，究非連續其初發的意思，即不能成立連續
    犯，亦有最高法院70年台上字第6296號、22年上字第3233
    號判例可供參考。經查：被告曾於89年10月5 日凌晨，因酒
    後駕車為警攔檢，而因當時被告之駕駛執照被吊扣當中，被
    告遂持其弟鄭朝仁之駕駛執照供警核對，並冒用鄭朝仁之名
    義應訊，而在舉發違規通知單及警詢筆錄上偽簽「鄭朝仁」
    之簽名，後經內政部警政署國道公路警察局第5 警察隊發覺
    有異，方循線查悉上情。嗣被告所涉之上開公共危險與行使
    偽造私文書犯行，遂經臺灣高雄地方法院以92年度簡字第
    205 號分別判處拘役50日及有期徒刑5 月確定，有前開判決
    及臺灣高等法院被告全國前案紀錄表1 份在卷可查，且為被
    告所自承，自堪信為真實。又鄭朝仁因本身之交通違規事件
    ，於93年3 月26日至監理站繳納罰款，經監理站告知其尚有
    1 張違規通知單未繳。嗣經鄭朝仁發現該張87年10月7 日因
    超速為警攔停舉發之通知單，其上簽名並非其本人之字跡，
    方知悉其姓名有遭他人冒用之情形，經鄭朝仁回家向被告詢
    問後，被告遂承認上開違規通知單係其冒用鄭朝仁名義所簽
    ，警方乃因此查獲被告，而被告所涉之該次行使偽造文書犯
    行，亦經本院以93年度桃簡字第1516號判處有期徒刑4 月等
    情，業經鄭朝仁於警詢時指述明確，核與被告於警詢及本院
    審理時之自白相符，且有內政部警政署國道公路警察局公警
    局交字第（84）0000000 號舉發違反道路交通管理事件通知
    單移送聯、迴覆聯與本院93年度桃簡字第1516號判決各1 份
    在卷可查，足見被告除業已確定之前案外，確有於87年10月
    7 日因超速違規為警攔停舉發時，另行冒用鄭朝仁名義在舉
    發通知單上簽字之行使偽造私文書犯行。次查：被告於本院
    審理時自承：（87年這次超速被抓時是否打算從今以後如果
    違規被抓，都要冒用你弟弟名義？）我沒有這樣想，87年這
    次之後我也有被舉發違規過，我當時也沒有駕照，但也老老
    實實的用自己名義接受處罰，沒有冒名。而89年違規該次，
    是因為當時車上剛好有我弟弟的駕照，所以才冒用我弟弟的
    名義等語明確。故被告前後2 次冒用鄭朝仁名義在違規通知
    單上簽名之時間，分別係在87年10月7 日與89年10月5 日，
    兩者相隔已達2 年之久，實難認為被告係基於始終一貫之概
    括犯意而為上述2 次犯行；再參酌被告自承並非於87年10月
    7 日違規時，即打算日後有違規時均冒用鄭朝仁之名義；又
    被告於該2 年內，亦有其他違規之情形，當時被告並未冒用
    鄭朝仁之名義接受舉發；由此益見被告並非於87年10月7 日
    當時，即打定主意只要日後有違規情形，就要冒用鄭朝仁之
    名義接受舉發，故被告於87年10月7 日、89年10月5 日2 次
    冒用鄭朝仁名義之犯行，並非在1 個預定之犯罪計劃內，出
    於始終同一之犯意進行；則縱使被告前述2 次行為係觸犯相
    同之罪名，但被告並非基於概括之犯意始終為之，則上述2
    犯行自非刑法第56條所指之連續犯，故亦不屬刑法理論上之
    裁判上一罪。上述2 次行使偽造私文書之犯行，既無裁判上
    一罪之關係，則上開2 行為自應分別論罪，分別處罰，要無
    其中一行為業經處罰完畢，另1 行為即應自動免責之道理。
    是被告辯稱：其於89年10月5 日行使偽造私文書之犯行，業
    已執行完畢，故其於87年10月7 日行使偽造私文書之犯行，
    不應再受處罰云云，自屬無據。其次，刑法各罪章所規範之
    犯罪行為，分別有其所欲保護之法益與目的，偽造文書罪章
    之相關規定，旨在保障個人名義之不可侵犯性，以避免個人
    名義遭到他人擅自冒用，而影響其信用、名譽或遭到刑事訴
    追、行政處罰、財產催討等可能；且上開罪章同時亦在保障
    社會之安全秩序，包含刑事訴追、戶政管理、交通監理、經
    濟活動等各項維持社會秩序所需之管理正確性。是被告辯稱
    其並無任何偷拐搶騙之行為，僅係冒用其弟之名義，並未造
    成任何損害，不應受到如此重之處罰云云，顯然欠缺法治觀
    念，亦缺乏尊重他人個別人格與社會秩序之認識，其以本身
    對於法律之誤解及不尊重他人之態度，遽認其行為不應受到
    有期徒刑4 個月如此重之處罰，顯然不具備任何立論基礎。
    末查，本案係因鄭朝仁至監理站繳納本身違規之罰單時，方
    發現尚有以其名義簽收之87年10月7 日罰單尚未繳納，已如
    前述，故被告冒用鄭朝仁名義簽收上開舉發通知單之行為，
    已使鄭朝仁受有逾期未繳納交通罰款，而可能遭到監理機關
    催討罰鍰、加重處罰或駕照到期時無法換照等可能不利之處
    分，同時亦使鄭朝仁之名譽受到不良之影響；且被告上開行
    為復使監理機關對於交通違規之稽查作業發生錯誤，自足生
    損害於鄭朝仁與監理機關。被告辯稱其未使任何人之利益受
    到損害，不應受罰云云，亦不可採。綜上所述，被告所辯均
    不足採，其上訴並無理由，應予駁回。
據上論斷，應依刑事訴訟法第455 條之1 第3 項、第368 條、第
373 條，判決如主文。
本案經檢察官趙燕利到庭執行職務。
中　　華　　民　　國　　94　　年　　4 　　月　　7 　　日
                          臺灣桃園地方法院刑事第十一庭
                            審判長法  官  蔡榮澤
                                  法  官  丁俊成
                                  法  官  游士珺
上正本證明與原本無異。
不得上訴。
                                  書記官  陳淑瓊
中　　華　　民　　國　　94　　年　　4 　　月　　7 　　日
